臺灣高雄地方法院民事判決　九十一年度簡上字第七九號
　　上　訴　人　揚豐營造有限公司
　　法定代理人　甲○○
　　訴訟代理人　乙○○
　　被上訴人　　丙○○○○○○.
右當事人間請求給付賠償金事件，上訴人對於中華民國九十年十二月三十一日本院高
雄簡易庭八十九年度雄簡字第二七五三號第一審民事簡易判決提起上訴，本院判決如
左：
    主      文
上訴駁回。
第二審訴訟費用由上訴人負擔。
    事      實
甲、上訴人方面：
  一、聲明：(一)原判決廢棄。(二)被上訴人在第一審之訴駁回。
  二、陳述：除與原審判決書所載相同者，予以引用外，補稱：
      上訴人確曾向被上訴人承租一部廠牌、型號不明之發電機，且該部發電機並非
      新品，經進口中古零件再行組完成試機，該發電機係由代理商進口而非由被上
      訴人直接進口，訴外人振益貿易實業有限公司（下稱「振益公司」）負責人莊
      明煌在原審出具之進口稅務證明，並不能代表該發電機之價金，至多僅屬貨物
      合法進口之憑證而已，被上訴人應證明系爭發電機之價格。
  三、證據：援用原審之立證方法，另聲請訊問證人吳慶豐。
乙、被上訴人方面：
    被上訴人未於言詞辯論期日到場，據其前於準備程序中所為之聲明及陳述略為：
  一、聲明：駁回上訴。
  二、陳述：除與原審判決書所載相同者，予以引用外，補稱：
      系爭發電機是一九九一年出廠的中古機器，被上訴人於民國八十八年、八十九
      年間買進該部發電機，由同業間之契約，可證系爭發電機確有三十二萬元之價
      值。
  三、證據：援用原審之立證方法，另提出合約書三件為證，並聲請訊問證人潘榮宗
      。
    理      由
一、被上訴人經合法通知未到庭，經核並無民事訴訟法第三百八十六條所列各款事由
    ，爰依上訴人之聲請，由其一造辯論而為判決。
一、本件被上訴人在原審起訴主張其於八十九年三月八日將ＫＯＭＡＴＳＵ牌型號１
    ２５ＫＶＡ、價值新台幣（下同）三十二萬元之中古發電機（一九九一年出廠）
    一部，以每日一千元之價格出租予上訴人。兩造並於發電機出租合約第五條約定
    ，「乙方（即上訴人）應善盡保管人之責任，如有遺失應按價賠償」等語。詎上
    訴人未妥善保管該部發電機，而致於承租發電機期間遺失該部發電機，自應依上
    開約定，照價賠償被上訴人三十二萬元，及自起訴狀繕本送達翌日起至清償日止
    ，按上開利率百分之五計算之利息等語。上訴人並不爭執其於上開日期，以上開
    租金數額向上訴人承租發電機一部，並訂有如上訴人所述內容之租約，嗣上訴人
    因保管不慎而致該部發電機遺失等事實，然辯稱：其所承租之發電機並非如被上
    訴人所主張之廠牌型號，且該發電機並非新品，價格未至三十二萬元，被上訴人
    應證明該部發電機之實際價值等語。
二、就被上訴人主張上訴人於八十九年三月八日以每日一千元之租金，向其承租一九
    九一年出廠之中古發電機一部，嗣卻因上訴人未妥善保管而致發電機遺失等情，
    業據提出發電機租賃契約一件為證，且為上訴人所不爭執，是被上訴人此部分主
    張，自堪信為真實。至被上訴人主張系爭發電機之價格應為三十二萬元乙節，則
    為上訴人所否認，辯稱被上訴人應舉證證明該部中古發電機係上述型號，且該機
    器亦無此等價值等語。是本件爭點在於，系爭發電機之價值究竟若干？
  (一)經查，系爭發電機係一九九一年製造，係以中古零件名義分批進口後再拼裝完成
    等節，為兩造所不爭執。而上訴人既在原審提出系爭發電機零件進口報單為證，
    可見被上訴人曾將該進口報單交付上訴人，而上訴人又未舉證證明兩造間尚有其
    他發電機租賃契約存在，足徵該進口報單係被上訴人為將系爭發電機出租上訴人
    使用所交付上訴人之貨物憑證，是該進口報單所載發電機零組件，應即組裝系爭
    發電機組所需者。再觀之該進口報單內容所載進口發電機零件包括引擎、防音外
    箱等，其廠牌均載為ＫＯＭＡＴＳＵ，是上訴人事後辯稱該發電機廠牌不明云云
    ，並非可採。上訴人主張系爭發電機為ＫＯＭＡＴＳＵ牌，型號為租賃契約所記
    載之１２５ＫＶＡ乙節，堪信為真實。
  (二)再查，系爭發電機零件係由振益貿易實業有限公司進口，此由該進口報單所載可
    知。而證人即振益公司總經理莊明煌亦於原審證稱證稱，「系爭發電機係ＫＯＭ
    ＡＴＳＵ牌、型號１２５ＫＶＡ，該發電機在日本之買入價係以每一ＫＶＡ單位
    為日幣六千五百元之價格，並再加上百分之三之消費稅計算得出，該日幣六千五
    百元之價格係系爭發電機當時之中古價，而委託日方辦理出關及運費之費用係按
    每公斤十二元日幣計算等語，證人莊明煌上開所證，並與日本豐澤商社函文所載
    中古發電機價格，即「一九九０年至一九九一年製造，一九九九年至二０００年
    賣出：￥６５００／ＫＶＡ」等語相符。是證人莊明煌所證，自屬可信。被上訴
    人實際購入系爭發電機組價格為三十六萬七千六百元，此有訴外人振益公司提出
    之統一發票二紙為證。則被上訴人購買系爭發電機組之價格，堪予認定。
  (三)又查，振益公司購入系爭發電機之價格為為二十四萬一千四百八十一元。《￥６
    ５００×１２５【ＫＶＡ】×（１＋３％）【消費稅】×０．３００５【八十八
    年十一月日圓對台幣匯價】＝２４１４８１（元以下四捨五入）》。而系爭發電
    機自日本經海運向財政部台中關稅局報關入境，其中編號ＤＡ／ＢＣ／８８／Ｗ
    Ｈ１０／９０３５（原審誤植為ＤＡ／ＢＣ／８８／９０３５）號進口報單上所
    載系爭發電機引擎部分，進口稅為三千九百七十九元、商港建設費二百三十九元
    及推廣貿易費三十四元等共計四千二百五十二元之費用，另ＤＡ／８８／ＨＵ３
    ４／０００４（原審誤植為ＤＡ／８８／ＨＵ３４／９０３５）號進口報單上所
    載尚未安置引擎之系爭發電機及其外箱部分所繳納所繳納之進口稅為一萬二千八
    百七十元、商港建設費三百八十六元及推廣貿易費五十五元等，共計為一萬三千
    三百一十一元等情，此財政部台中關稅局九十年八月九日中普進四字第九０一０
    三六三一號函附於原審卷內可資參照。另振益公司委託日方辦理出關手續費及運
    費，依每公斤日幣十二元計算，系爭發電機共重二千三百一十五公斤，此部分費
    用應為八千三百四十八元《￥１２×２３１５×０．３００５＝８３４８（元以
    下四捨五入）》。由上所述，可見振益公司購入系爭發電機總成本為共計為二十
    七萬七千三百九十二元。
  (四)末查，系爭租約第五條雖約定「乙方（即上訴人）應善盡保管人之責任，如有遺
    失應按價賠償」等語，然所謂「按價」賠償就何所指，仍有不明。依民法第二百
    十三條第一項、第二百十五條規定，負損害賠償責任者，除法律另有規定外或契
    約另有約定外，應回復他方損害發生前之原狀；不能回復原狀或回復原狀顯有重
    大困難者，應以金錢賠償其損害。由上所述，被上訴人並非進口商或代理商，故
    其購得系爭發電機組之價格三十六萬七千五百元，必以訴外人振益公司之購得成
    本加上利潤計算，而高於上述振益公司購入系爭發電機組之成本，然此又涉及轉
    手利差問題，此利潤比例要與購入系爭發電機組以為回復原狀之必要費用無關，
    是以訴外人振益公司之購入成本二十七萬七千三百九十二元計算替代回復原狀之
    金錢賠償數額，與前述規定尚無不合。
三、綜上所述，原審判命上訴人給付二十七萬七千三百九十二元，及自八十九年十一
    月三日起至清償日止，按週年利率百分之五計算之利息，並為假執行之宣告，尚
    無違誤，上訴意旨求為廢棄原判決，於法無據，不應准許。
據上論結，本件上訴為無理由，依民事訴訟法地三百八十五條第一項前段、第四百三
十六條之一第三項、第四百四十九條第一項、第七十八條，判決如主文。
中　　　華　　　民　　　國　　九十一　　年　　　六　　　月　　二十八　　日
                              臺灣高雄地方法院民事第五庭
~B審判長法官　黃國川
~B法　　　官　黃宏欽
~B法　　　官　汪怡君
右為正本，係照原本作成。
本判決不得上訴。
中　　　華　　　民　　　國　　九十一　　年　　　六　　　月　　二十八　　日
~B書　記　官　李春慧
